【裁判字號】    94,簡抗,80
【裁判日期】    950502
【裁判案由】    訴訟救助
【裁判全文】
臺灣臺北地方法院民事裁定              94年度簡抗字第80號
抗  告  人  大江國際股份有限公司
法定代理人  甲○○
訴訟代理人  方鳴濤律師
訴訟代理人  郭俊德律師
重  整  人  乙○○
重  整  人  丙○○
相  對  人  合作金庫銀行股份有限公司城東分公司
法定代理人  丁○○
上列聲請人對合作金庫銀行股份有限公司城東分公司請求票據不
存在之訴，聲請訴訟救助（94年度北救字第69號），經本院台北
簡易庭裁定駁回，抗告人不服提起抗告，本院裁定如下：
    主  文
抗告駁回。
抗告程序費用由抗告人負擔。
    理  由
一、按當事人無資力支出訴訟費用者，依民事訴訟法第107條規
    定，法院固應依聲請准予救助，惟此項請求救助之事由，依
    同法第109條第2項、第284條之規定，應提出能即時調查之
    證據以釋明之。
二、本件抗告人聲請訴訟救助，聲請意旨略以：抗告人財務困難
    ，流動資金缺乏已達極點，有甚難維持事業經營之虞，經本
    院依據相關財物資料准許抗告人重整，而今抗告人為確認五
    家銀行之票據債權不存在（債權額000000000元），必須繳
    納之訴訟費用高達0000000元，依抗告人94年9月8日資產負
    債表顯示公司目前「現金及約當現金」僅只0000000元，而
    此可動用之現金尚包括：預備支付廠商貨款、稅金及員工薪
    資等營運週轉金0000000元；租戶兌換營業用找零金150萬元
    ；公司支付零星款項零用金231800元，聲請人實無資力負擔
    訴訟費用，且抗告人因財務困境進行重整中，已無向外籌借
    款項以支出訴訟費用之信用，確為無資力支出本件訴訟費用
    而請求准予訴訟救助。
    經本院台北簡易庭以向財政部台北市國稅局函調抗告人財產
    歸屬資料清單顯示抗告人名下共有13 筆不動產，現值均在
    千萬以上，還有2部汽車，顯見抗告人並非無資力，且不能
    謂經法院裁定准予重整，即認公司陷於不能清償債務或債務
    超過資產等無資力之情狀，最多僅能說明抗告人目前有資金
    週轉不靈之情形，而駁回抗告人之聲請。
三、抗告人復以：所謂當事人無資力支付訴訟費用，並非當事人
    全無財產之謂，當事人雖有財產而不能自由處分者，如無籌
    措款項以支出訴訟費用之信用，即為無資力支出訴訟費用，
    抗告人於資產負債表上所示其他資產，如：(一)應收票據，係
    收取承租戶之未到期票據，如到期兌現則轉列現金科目；(二)
    應收帳款，其中星橋電影公司因合約問題帳款無法回收已提
    列備抵呆帳；屈臣氏、思夢樂公司因已遭債權人聲請扣押而
    無法支付；(三)其他應收款為大江紡織公司代收之家樂福押金
    ；(四)土地為大江購物中心營業所在地；(五)機器設備及出租資
    產部分，係目前營業使用機器、電梯、電腦、倉儲、裝潢及
    公共設備。此等資產與不動產均非可隨時變價之利益，且此
    等資產皆為抗告人繼續營運所必須，若變現賣出亦與重整裁
    定為促使抗告人重建更生之意旨相悖，且於他案中法院亦認
    同抗告人為無資力而准予訴訟救助，而指摘原裁定不當，求
    予廢棄改判為准予訴訟救助。
四、然查，依前述資產負債表，抗告人之資產已近30億元，而應
    收票據如到期兌現即可轉列現金科目，該部分金額（參原審
    卷p-29）達00000000元，且抗告人現仍正常營運，自有營業
    收入，尚難認無資力支出訴訟費用。至抗告人雖經法院裁定
    重整，但公司重整，乃公開發行股票或公司債之公司因財務
    困難，暫停營業或有停業之虞，而有重建更生之可能者，在
    法院監督下，以調整其債權人、股東及其他利害關係人利益
    之方式，達成企業維持與更生，用以確保債權人及投資大眾
    之利益，維護社會經濟秩序為目的，核與能否支付訴訟費用
    之審認係屬二事，不得謂公司一經重整即無資力支出訴訟費
    用。
    而且，抗告人94年9月8日資產負債表顯示該公司當時「現金
    及約當現金」為0000000元，但本院通知抗告人陳報95年3月
    31日之資產負債表，當時「現金及約當現金」則為00000000
    元，增加1000多萬元，顯見這是財務調整的問題，難認抗告
    人已釋明確無資力支出訴訟費用。從而，原審駁回訴訟救助
    之聲請，即無違誤，抗告意旨指摘原裁定不當，求予廢棄，
    為無理由，應予駁回。
四、據上論結，本件抗告為無理由，依民事訴訟法第436條之1第
    3項，第495條之1第1項、第449條第1項、第95條、第78條，
    裁定如主文。
中    華    民    國    95    年    5     月    2     日
                  民事第五庭審判長法  官   翁昭蓉
                                  法  官   陶亞琴
                                  法  官   陳心弘
正本係照原本作成。
本裁定除以適用法規顯有錯誤為理由，並經本院許可外，不得再
抗告。如提起再抗告，應於收受後10日內委任律師為訴訟代理人
向本院提出再抗告狀。並繳納再抗告費新台幣1,000元。
中    華    民    國    95    年    5     月    2     日
                                書記官  許博為


司法院資訊處製作；財團法人民間司法改革基金會備份。
